---
title: "Poročilo pri predmetu Analiza podatkov s programom R"
author: "Gal Drnovšek"
output:
  pdf_document:
    includes:
      in_header: lib/styles.sty
    latex_engine: xelatex
  html_document: default
  word_document: default
---

```{r setup, echo=FALSE, results='hide', message=FALSE, warning=FALSE}
# Če želimo nastaviti pisave v PDF-ju, odkomentiramo
# in sledimo navodilom v programu.
#source("fontconfig.r", encoding = "UTF-8")

# Uvoz vseh potrebnih knjižnic
source("lib/libraries.r", encoding = "UTF-8")
```

# Izbira teme
Odločil sem se, da bom analiziral statistiko šahovskih otvoritev, ki so bile odigrane v več kot 2 milijonih šahovskih partij. Cilj je izvedeti, katere otvoritve so statistično najboljše za igralce z belimi in igralce s črnimi figurami ter v katerih otvoritvah je največji delež remijev. Dodatno me zanima še, katere države imajo največ velemojstrov in največ velemojstrov per capita. Podatke sem pridobil na:

* http://www.becomeawordgameexpert.com/stats.htm

* https://en.wikipedia.org/wiki/List_of_chess_grandmasters_by_country

* https://en.wikipedia.org/wiki/List_of_countries_by_population_(United_Nations)

* https://www.cia.gov/library/publications/the-world-factbook/rankorder/2206rank.html

***

# Obdelava, uvoz in čiščenje podatkov

```{r uvoz, echo=FALSE, results='hide', message=FALSE}
source("uvoz/uvoz.r", encoding = "UTF-8")
```

## HTML podatki

Iz prve spletne strani sem uvozil tabelo, iz katere sem dobil podatke o deležih belih zmag, črnih zmag in remijev za posamezne otvoritve. Odstranil sem vrstice s podotvoritvami glavnih otvoritev, ker so vsi podatki zajei že v glavnih otvoritvah. Odstranil sem še stolpec, v katerem so bile napisane začetne poteze posamezne otvoritve. Tip stolpcev, ki vsebujejo le številke, sem spremenil iz character v double in nastala je tabela Chess_opening_statistics s 4 stolpci:

- ime otvoritve
- delež zmag igralcev z belimi figurami
- delež zmag igralcev s črnimi figurami
- delež remijev

Nato sem tej tabeli dodal stolpec, ki pove, koliko točk od 100 partij so dosegli beli v povprečju. Iz te tabele sem vzel 10 top otvoritev za bele in dobil tabelo top_for_white z 2 stolpcema:

- ime otvoritve
- število točk od 100 partij

Po enakem postopku sem naredil še tabelo top_for_black.

Za otvoritve z največjim deležem remijev sem vzel 2 stolpca iz tabele Chess_opening_statistics. Top 10 takih otvoritev sem združil v tabeli most_draws, ki ima 2 stolpca:

- ime otvoritve
- delež remijev

Iz druge in tretje spletne strani sem uvozil tabeli s številom prebivalcev po državah oziroma številom velemojstrov po državah. V tabeli z velemojstri sem zbrisal nekaj vrstic in stolpcev ter odvečnih znakov in spremenil tip stolpca s številom velemojstrov v double. Podobno sem naredil še za tabelo s populacijo. Nato sem ti tabeli združil v tabelo GMs_and_population, ki ima 3 stolpce:

- ime države
- število prebivalcev
- število velemojstrov

Tej tabeli sem dodal stolpec, ki pove, koliko velemojstrov ima posamezna država na milijon prebivalcev. Iz nje sem naredil novo tabelo z 2 stolpcema. Iz te tabele sem vzel 10 najboljših držav po velemojstrih na prebivalca in naredil tabelo top_countries s stolpcema:

- ime države
- število velemojstrov na milijon prebivalcev

Naredil sem še nekaj grafov iz zgornjih tabel:

```{r,echo=FALSE,message=FALSE}
graf_white
```

```{r,echo=FALSE,message=FALSE}
graf_black
```

```{r,echo=FALSE,message=FALSE}
graf_draws
```

Nato sem uvozil še tabeli, ki prikazujeta BDP na prebivalca oziroma izdatke za izobraževanje za posamezne države.
Ko sem ju prečistil, sem ju združil z nekaterimi prejšnjimi tabelami. Glavna končna tabelaje vse_skupaj2 s 5 stolpci:

- ime države
- število prebivalcev
- število velemojstrov
- BDP na prebivalca
- delež BDP namenjen za izdatke za izobraževanje

\pagebreak

# Vizualizacija podatkov

```{r vizualizacija, echo=FALSE, message=FALSE}
source("vizualizacija/vizualizacija.r", encoding = "UTF-8")
```

Narisal sem še 3 zemljevide.
Prvi prikazuje število velemojstrov na milijon prebivalcev za posamezno državo,

```{r zemljevid1, echo=FALSE, message=FALSE, warning=FALSE}
print(zemljevid1)
```

\pagebreak
drugi število velemojstrov za posamezno državo,

```{r zemljevid2, echo=FALSE, message=FALSE, warning=FALSE}
print(zemljevid2)
```

\pagebreak
tretji pa delež BDP namenjenega izdatkom za izobraževanje za posamezno državo:

```{r zemljevid3, echo=FALSE, message=FALSE, warning=FALSE}
print(zemljevid3)
```

# Analiza podatkov

```{r analiza, echo=FALSE, results='hide', message=FALSE, warning=FALSE}
source("analiza/analiza.r", encoding = "UTF-8")
```

V tem delu sem primerjal korelacije med deleži državnih izdatkov za šolstvo in BDP-jem na prebivalca na eni strani ter številom velemojstrov in številom velemojstrov na prebivalca na drugi strani.

```{r premica1, echo=FALSE, message=FALSE, warning=FALSE}
print(premica1)
```

V povprečju višji GDP per capita pomeni tudi večje število velemojstrov na prebivalca.

```{r krivulja11, echo=FALSE, message=FALSE, warning=FALSE}
print(krivulja1)
```

Število velemojstrov na prebivalca je v povprečju skoraj konstantno glede na delež GDP namenjen za izobraževanje, manjša rast je le pri zelo visokem deležu izdatkov.

```{r premica2, echo=FALSE, message=FALSE, warning=FALSE}
print(premica2)
```

V korelaciji števila velemostrov v odvisnosti od velikost GDP per capita so sicer podatki dokaj razpršeni, vendar je povprečje skoraj konstantno in se ne spreminja glede na velikost GDP per capita.

```{r krivulja2, echo=FALSE, message=FALSE, warning=FALSE}
print(krivulja2)
```

Do neke točke se število velemojstrov v odvisnosti od deleža GDP namenjenega za izobraževanje povečuje, potem pa začne počasi, a konstantno padati.

```{r kvadratna1, echo=FALSE, message=FALSE, warning=FALSE}
print(kvadratna1)
```

Velikost točk je sorazmerna s številom velemojstrov na prebivalca.




